臺灣臺中地方法院刑事判決　　　　　　96年度易字第2286號
公　訴　人　臺灣臺中地方法院檢察署檢察官
被　　　告　乙○○
上列被告因妨害名譽案件，經檢察官提起公訴（96年度偵續字第
88號），本院判決如下：
    主    文
乙○○犯加重誹謗罪，處拘役伍拾日，如易科罰金，以新台幣壹
仟元折算壹日。
    犯罪事實
一、乙○○與甲○○○同為址設台中市○區○○路151號「世界
    貿易大樓」住戶，乙○○亦擔任該大樓95年度管理委員會委
    員，而甲○○○則擔任同年度行政委員兼主任委員助理，然
    彼此因細故相處不睦，乙○○竟基於意圖散布於眾而指摘傳
    述足以毀損他人名譽之事之犯意，於民國95年8月l日下午4
    、5時許，在上揭「世界貿易大樓」l樓電梯門口張貼白底公
    告紙，內容除以印刷文字請求該大樓管理委員會安排時、地
    召開住戶臨時大會，且副知台中市中區區公所外，並以手寫
    文字不實指摘「請大家拒繳大樓管理費因主委和沈太太沒按
    照大樓程序發程序發三十幾萬～有貪之嫌」，以文字虛訛指
    摘、傳述其品德操守有問題，擅權「世界貿易大樓」95年度
    管理委員會，有關該大樓數起工程等發包事務，從中侵占全
    體住戶繳納之管理費云云而散布於眾，誹謗甲○○○之名譽
    ；然旋為甲○○○之夫沈彥北發現，而將上開有不實誹謗內
    容之白底公告紙撕下丟棄。豈料，乙○○復基於接續之犯意
    ，於翌日即同年月2日上午10時許，又在「世界貿易大樓」l
    樓大廳，將與前揭不實誹謗內容相同之紅底公告紙，投遞至
    該大樓各住戶之信箱，以文字再度指摘、傳述而散布相同不
    實之事，對甲○○○誹謗。
二、案經甲○○○訴請臺灣臺中地方法院檢察署檢察官偵查起訴
    。
    理    由
一、訊據被告乙○○坦承於上揭時、地，先後以張貼或投遞方式
    ，散布上揭白底公告紙、紅底公告紙予「世界貿易大樓」全
    體住戶等之事實，惟矢口否認有誹謗之犯意，惟查上揭犯罪
    事實，業據告訴人甲○○○指訴明確，並有證人沈彥北、證
    人即告訴人之母許楊金及證人「世界貿易大樓」管理員王東
    暘等於偵查中結證屬實，復有上開相同不實誹謗內容之白底
    公告紙、紅底公告紙各1件附卷可參。
二、證人即前「世界貿易大樓」95年度管理委員會主任委員饒樹
    郎、前委員江本潔於偵查中亦結證明確。證人饒樹郎於偵查
    中結證稱：甲○○○係「世界貿易大樓」95年度管理委員會
    行政委員兼伊助理，任期自95年2月間至同年10月3日止，大
    樓事務很繁忙，伊不可能事畢恭親，但甲○○○就較重要的
    事均會向伊報告，該大樓相關工程是甲○○○請來的，甲○
    ○○事前亦有向伊報告過，就伊所知甲○○○應該沒有拿廠
    商之回扣，乙○○寫的公告紙伊有看過及收過，內容應係不
    實之氣話，甲○○○係家庭主婦很單純，不可能有乙○○指
    述之犯行，乙○○要亂寫伊亦沒辨法；且95年10月31日大樓
    臨時會召開時，甲○○○已無擔任伊助理，伊亦未託甲○○
    ○處理大樓採購及裝修事宜等語，並有「世界貿易大樓」95
    年度收報表、廠商報價單、請款單、收據等件在卷足憑，可
    見被告以文字指摘、傳述告訴人品德操守有問題，擅權「世
    界貿易大樓」95年度管理委員會，有關該大樓數起工程等發
    包事務，及侵占全體住戶繳納之管理費云云，應非屬實，確
    有誹謗甲○○○名譽之處。再者，即便被告乙○○所指，告
    訴人未經95年度管理委員會全體委員同意，即擅自決定該大
    樓監視器、天花板等工程案發包，而該等工程總計超過20多
    萬元，告訴人實違反該大樓95年度管理委員會決議，就該大
    樓3萬元以上之支出及工程發包「需經公告，並經三家以上
    廠商估價競標」之限制云云為真，然被告就此阻卻違法之事
    實，始終不能提供任何證據供調查，告訴人在發包之過程中
    ，有從中侵占全體住戶繳納之管理費用之不法情事；況由卷
    附世界貿易大樓管理委員會臨時會議記錄l件可悉，上開3
    萬元以上支出、發包應公告、競標之規定，係於95年10月31
    日臨時會議中決議後方實施；然告訴人早已於同年10月3日
    ，卸除該大樓管理委員會主任委員助理之職，而主任委員饒
    樹郎之後亦未託告訴人處理大樓採購及裝修事宜等情，已據
    證人饒樹郎在偵查中結證無訛，可見告訴人於95年2月間至
    同年10月3日擔任「世界貿易大樓」95年度管理委員會行政
    委員兼主任委員助理時，其襄助主任委員發包工程時，並無
    何違反該大樓管理委員會決議之處，遑論有被告所指之刑事
    背信、業務侵占等不法犯行，益徵被告確係以文字不實指摘
    、傳述告訴人擅權、違法而誹謗其名譽甚明。至證人王敏彥
    、葉玉到庭之證明，僅能證明告訴人甲○○○在管理委員
    會任職之糾葛，不能證明被告沒有誹謗之犯意，從而不能為
    被告有利之認定。本案事證明確，被告犯行堪予認定。
三、核被告所為，係犯刑法第310條第2項之加重誹謗罪。爰審酌
    被告犯罪之動機、目的、手段、所生危害及犯後態度等一切
    情狀，量處如主文所示之刑，並諭知易科罰金之折算標準。
據上論斷，應依刑事訴訟法第273條之1第1項、第299條第1項前
段，刑法第310條第2項、第41條第1項前段，刑法施行法第1條之
1第1項、第2項，判決如主文。
本案經檢察官郭明嵐到庭執行職務。
中　　華　　民　　國　　96　　年　　6　　月　 　22　　日
                  刑事第七庭    法  官  郭德進
上正本證明與原本無異。
如不服本判決，應於送達後十日內向本院提出上訴狀（須附繕本
），上訴於台灣高等法院台中分院。
                                書記官  陳惠玲
中　　華　　民　　國　　96　　年　　6 　　月　　23　　日
                                                       B
附錄論罪科刑法條
中華民國刑法第310條：（誹謗罪）
意圖散布於眾，而指摘或傳述足以毀損他人名譽之事者，為誹謗
罪，處1年以下有期徒刑、拘役或5百元以下罰金。
散布文字、圖畫犯前項之罪者，處 2 年以下有期徒刑、拘役或 1
千元以下罰金。
對於所誹謗之事，能證明其為真實者，不罰。但涉於私德而與公
共利益無關者，不在此限。
